【裁判字號】    92,自緝,369
【裁判日期】    920808
【裁判案由】    詐欺
【裁判全文】
臺灣臺中地方法院刑事判決                        九十二年度自緝字第三六九號
    自  訴  人  丙○○
    被      告  甲○○
右列被告因詐欺案件，經自訴人提起自訴（八十四年度自字第一二六七號），本院判
決如左：
    主  文
甲○○無罪。
    理  由
一、自訴意旨略以：甲○○與丙○○係多年鄰居，甲○○於民國（下同）八十四年八
    月上旬，佯稱需款孔急，短期週轉，保證屆期如數兌付還款，並簽發面額新臺幣
    一百萬元，付款人為臺中市第二信用合作社港路分社，帳號0000000，支
    票號碼ＧＨ0000000號，票載日期八十四年九月十九日支票乙紙，交付予
    丙○○，使丙○○陷於錯誤，同意出借一百萬元予甲○○。詎該支票到期經提示
    竟因存款不足遭退票，丙○○始知受騙。因而認被告甲○○涉犯刑法第三百三十
    九條第一項詐欺取財罪嫌云云。
二、按犯罪事實應依證據認定之，無證據不得推定其犯罪事實；又不能證明被告犯罪
    者，即應諭知無罪之判決，刑事訴訟法第一百五十四條、第三百零一條第一項分
    別定有明文。又按事實之認定，應憑証據，如未能發現相當証據或証據不足以証
    明，自不能以推測或擬制之方法，以為裁判之基礎，最高法院四十年臺上字第八
    六號判例均著有明文。
三、訊據被告甲○○堅決否認右揭詐欺犯行，辯稱：並未向丙○○借得一百萬元，係
    我先生乙○○是會首，自訴人是會員，因互助會倒會，積欠自訴人會錢，而將這
    張票交給自訴人等語。經查：
（一）自訴人確實並未出借一百萬元給被告，因自訴人參加被告之夫乙○○所組之互
      助會，經繳納多期會款後，於八十四年八月間倒數三、四會時得標，乙○○應
      交付自訴人一百二十一萬六千元之得標金，乙○○先交付自訴人其為發票人之
      支票一張，因屆期跳票未獲兌現，乙○○再交付自訴人現金二十一萬六千元及
      上開由被告甲○○為發票人之面額一百萬之支票等情，業據自訴人於本院陳明
      在卷，核與被告甲○○及證人乙○○所述相符，是自訴人於自訴狀所載：係被
      告甲○○向其詐借款項一百萬元云云，所述內容不實，合先敘明；又上開互助
      會係由被告之夫乙○○為會首，並非被告向自訴人招攬入會，且該互助會均有
      會員，亦有定期開標等情，均據自訴人陳明在卷，是本件被告既無招攬自訴人
      入互助會，復非互助會會首，被告並未向自訴人施用任何詐術，其理甚明，況
      自訴人雖於自訴狀載被告涉詐欺取財罪嫌，惟其到庭後亦稱：因甲○○簽發的
      這張票跳票，我又找不到她，所以我才告她詐欺；現在沒有認為甲○○詐欺等
      語，足見自訴人亦認被告此部分行為非屬詐欺犯行亦明，是被告辯稱：未有詐
      欺犯行等語，足堪採信。
（二）再查，並無證據證明被告之夫乙○○招攬自訴人參加之該互助會有虛構互助會
      成員或冒標之事，亦據自訴人陳明：乙○○組的互助會，每月都有開標，我認
      識的人也有得標，也有收到標金，我也有認識其他參加互助會的人等語在卷，
      則亦難認邀自訴人參與互助會而收受自訴人互助會款之被告之夫乙○○，係具
      有為自己不法所有之意圖，或基於詐欺取財之犯意，自無從認定被告與其夫乙○○有詐欺犯意之犯意聯絡可言。
（三）又查，民事上之債務不履行，縱係出於可歸責於債務人之事由，若無足以證明
      債務人自始蓄意以此行詐之積極證據，自不得以事後不履行債務之事實，推定
      債務人具有刑事犯罪之故意，其理甚明，故本件既無積極證據足資證明被告有
      詐欺故意，亦無證據證明被告有對自訴人施用詐術使自訴人陷於錯誤而交付財
      物，自難僅以自訴人持有證人乙○○所交付被告為發票人之支票未獲兌現之客
      觀結果，推測被告簽發本件支票，係存有詐欺取財之主觀犯意。本件被告辯稱
      並無詐欺等語，足堪採信；此外，復查無其他積極證據足資證明被告涉犯詐欺
      取財犯行，本件證據不足，自應為被告無罪之諭知。
據上論斷，應依刑事訴訟法第三百四十三條、第三百零一條第一項，判決如主文。
中      華      民      國    九十二    年      八      月      八      日
                                        臺灣臺中地方法院刑事第四庭
                                            法  官    黃  家  慧
右正本證明與原本無異。
如不服本判決，應於判決送達後十日內向本院提出上訴狀，上訴於臺灣高等法院臺中
分院( 須附繕本 )。
                                            書記官
中      華      民      國    九十二    年      八      月      十一    日


司法院資訊處製作；財團法人民間司法改革基金會備份。
